臺灣板橋地方法院民事判決　　　　　　　99年度訴字第2503號
原　　　告　劉憲旻
被　　　告　洪瑞隆
訴訟代理人　洪太平
上列當事人間請求侵權行為損害賠償事件，於中華民國100年3月
15日言詞辯論終結，本院判決如下：
    主          文
被告應給付原告新臺幣陸萬壹仟壹佰伍拾貳元，及自中華民國九
十九年八月二十六日起至清償日止按週年利率百分之五計算之利
息。
原告其餘之訴駁回。
訴訟費用由被告負擔十分之一，餘由原告負擔。
本判決第一項原告勝訴部分，得假執行。
原告其餘假執行之聲請駁回。
    事 實 及 理 由
壹、當事人主張：
一、原告方面：
    聲明：被告應給付原告新臺幣（下同）524,000元，及自起
    訴狀繕本送達翌日起至清償日止，按年息5%計算之利息。並
    陳明原告願供擔保以代釋明，請求宣告假執行。
    其陳述及所提出之證據如下：
（一）被告於民國98年8月21日下午9時38分許，騎乘車號095-BN
      N號重型機車，沿新北市○○區○○路往鶯歌方向行駛，
      行經復興路與國慶路口，欲左轉文化路210巷口時，本應
      注意須遵守燈光號誌之指示行進，不得闖越紅燈，且應注
      意機器腳踏車行駛至交叉路口轉彎時，應依兩段方式進行
      左轉，而依當時天候晴、日間自然光線、柏油路面乾燥、
      無缺陷、道路無障礙物、視距良好及行車管制號誌動作正
      常等情形，又無不能注意之情事，竟疏未注意，即貿然闖
      越紅燈左轉，適原告騎乘車號896-DEQ號重型機車，沿三
      峽區○○路往介壽方向駛來，亦行經該路口，見狀閃避不
      及，二車因而發生碰撞，造成原告人車倒地，受有右拇指
      掌骨骨折、右手擦傷、右小腿多處擦傷、右腰部擦傷之傷
      害。被告亦經臺灣板橋地方法院判決構成過失傷害人，處
      拘役30日。
（二）依台灣省台北縣車輛行車事故鑑定委員會已敘明本件車禍
      是因被告經有號誌之交叉路口疏未遵守燈光號誌之指示貿
      然闖越紅燈左轉故而肇至本件車禍發生，完全可歸責於被
      告所致。路口會顯示2種燈，1種是左轉燈，1種是直走燈
      ，原告是直路，左轉燈要對方紅燈時才會顯現，所以原告
      的號誌燈都是綠燈。
（三）本件被告因前揭交通事故侵權行為之事實，導致原告受有
      前述傷害。被告之侵權行為與原告所受之損害具有相當因
      果關係，原告依民法第184條、第191條之2、第195條、第
      216條規定，請求被告負損害賠償責任。請求金額如下：
  １、機車修理費用22,000元。
  ２、醫療費用：6,000元。
  ３、工作損失96,000元：原告因被告具有重大過失之侵權行為
      ，導致受有前述傷害，因傷害無法工作3個月，原告當時
      每月薪資約32,000元，故無法工作之損失共96,000元（計
      算式：32,000×3＝96,000）。若認為原告無法舉證證明
      每月工資為32,000元，原告請求以最低基本工資每月17,8
      20元計算原告所受損失。
  ４、看護費用：原告因本件車禍於98年8月28日至98年8月29日
      住院，住院2天，此期間需專人照顧，以現今大台北全天
      看護1天2,000元計算，共4,000元，此部分雖由原告家人
      親自照顧，但利益並無歸被告享有之理。
  ５、慰撫金：原告因被告具有重大過失之侵權行為，受有前述
      傷害，此種傷痛造成原告精神痛苦萬分，被告自車禍發生
      後從未對原告表示任何歉意，並一再飾言詭辯其無過失，
      無心與原告和解，為求刑事程序獲得較輕量刑，勉強答應
      與原告商談和解，竟於調解程序中向原告及原告父親說「
      伊只是來看看」，毫無悔意，一再加深於告心理創傷。而
      本件原告自本件車禍事故發生後，多次睡眠中因本件車禍
      夢境驚醒，至今仍不敢再騎乘機車。原告車禍後仍有右手
      拇指無法用力之後遺症產生，太過用力則右手拇指發抖，
      連開罐頭等簡易日常生活行為亦無法完成，而原告原喜愛
      舉起外甥女逗弄，現亦因手部傷勢無法為相同行為。原告
      近日將前往其他醫院檢查究竟因本件車禍對手部造成如何
      之傷害，是否對日後工作造成影響，若經檢查結果本件事
      故對原告工作能力造成影響，原告此部分損害擬再追加請
      求。爰依法請求賠償慰撫金396,000元。
  ６、合計原告損害之金額共計524,000元，依法向被告請求賠
      償。被告駕駛之車輛並未投保強制責任險，原告沒有申請
      領取補償金。
（四）證據：提出財團法人恩主公醫院甲種診斷證明書、財團法
      人恩主公醫院收據、畢業證書、汽車駕駛執照、估價單、
      富邦產物保險股份有限公司保險證、機車行照等影本為證
      據。
二、被告方面：
    聲明：請求駁回原告之訴。
    其陳述及所提出之證據如下：
（一）被告於98年8月28日晚上約9點多，於新北市○○區○○路
      與國慶路口和原告發生車禍，當時被告在復興路口待轉，
      此處為不規則的T型路口，所以復興路東往西方向沒有待
      轉區○○○○○路況，都是對向橫向綠燈就可直接左轉，
      等到對向橫向綠燈時，被告才左轉，騎到過半時，突被原
      告的機車撞到，當時原告闖紅燈，被告紅燈可以左轉，請
      求進行測謊及現場鑑定。發生車禍時車子沒有保險。
（二）證據：提出財團法人恩主公醫院乙種診斷證明書影本為證
      據。
貳、本院依職權調取臺灣板橋地方法院檢察署99年度執字第1025
    7號（含臺灣板橋地方法院檢察署98年度偵字第25191號偵查
    卷暨前案資料表卷宗、臺灣板橋地方法院99年度交易字第2
    號交通事件卷宗、臺灣高等法院99年度交上易字第173號刑
    事卷宗）刑事偵審卷宗。
參、得心證之理由：
一、原告主張被告於98年8月21日下午9時38分許，騎乘車號095-
    BNN號重型機車，沿新北市○○區○○路往鶯歌方向行駛，
    行經復興路與國慶路口，欲左轉文化路210巷口時，本應注
    意須遵守燈光號誌之指示行進，不得闖越紅燈，且應注意機
    器腳踏車行駛至交叉路口轉彎時，應依兩段方式進行左轉，
    而依當時天候晴、日間自然光線、柏油路面乾燥、無缺陷、
    道路無障礙物、視距良好及行車管制號誌動作正常等情形，
    又無不能注意之情事，竟疏未注意，即貿然闖越紅燈左轉，
    適原告騎乘車牌號碼896-DEQ號重型機車，沿三峽區○○路
    往介壽方向駛來，亦行經該路口，見狀閃避不及，二車因而
    發生碰撞，造成原告人車倒地，受有右拇指掌骨骨折、右手
    擦傷、右小腿多處擦傷、右腰部擦傷之傷害等語，被告雖不
    否認其於前揭時地與原告發生交通事故之事實，惟否認對該
    交通事故有過失存在，並抗辯稱車禍當時被告在復興路口待
    轉，此處為不規則的T型路口，所以復興路東往西方向沒有
    待轉區，等到對向橫向綠燈時，被告才左轉，騎到過半時，
    突被原告的機車撞到，當時原告闖紅燈，被告紅燈可以左轉
    等語。經查，被告因前揭交通事故致原告受有前揭傷害所涉
    之刑事責任部分，前經檢察官提起公訴，並經本院刑事庭判
    處罪刑在案，並經臺灣高等法院駁回被告之上訴而判決確定
    ，此有本院99年度交易字第2號刑事判決及臺灣高等法院99
    年度交上易字第173號刑事判決可稽，依據前揭刑事判決所
    認定之犯罪事實所示，乃係肇因於復興路與國慶路口為多時
    相號誌，原告行駛復興路方向直行、右轉號誌綠燈時，被告
    行向亦為綠燈；當原告行向開放左轉、直行、右轉號誌綠燈
    時，被告行向應為紅燈，國慶路右轉號誌則為綠燈等情，有
    現場照片在卷可憑，又原告於偵查中指述：伊當時行進方向
    復興路號誌是綠燈，可以左轉，所以被告車道應該是紅燈等
    語（見臺灣板橋地方法院檢察署98年度第25191號偵查卷第
    54頁），足見被告於肇事時，行駛之復興路方向是紅燈，右
    轉國慶路方向則為綠燈，則依前述多時相號誌指示，當時原
    告自被告對向直行復興路時，號誌應為綠燈，並同時開放左
    轉、直行、右轉，則被告辯稱：當時原告方向應係紅燈云云
    ，顯與現場號誌不符，是以，被告行經有號誌之交岔路口，
    疏未遵守燈光號誌之指示，貿然闖越紅燈左轉，故而肇致本
    件車禍發生，足堪認定；又觀諸道路交通事故現場圖及現場
    照片可知，復興路係繪設有快慢車道分隔線，內側車道並設
    有禁行機車標誌，縱該路段並無待轉區，被告左轉本應依兩
    段方式進行左轉，不得由內側快車道逕行左轉，被告既考領
    有適合之駕駛執照，對道路交通安全規則第99條第2項第1款
    規定，自無不知之理，且依當時天候晴、日間自然光線、柏
    油路面乾燥、無缺陷、道路無障礙物、視距良好及行車管制
    號誌動作正常等情，並無不能注意之情事，被告疏於注意及
    此，即貿然駛入快車道紅燈左轉，顯有過失至明；被告因而
    肇事致原告受有前揭傷害，其過失行為與原告之受傷結果間
    ，具有相當因果關係，亦可認定等情，有道路交通事故現場
    圖、道路交通事故調查報告表（一）（二）、現場照片22張
    、財團法人恩主公醫院診斷證明書2紙等附卷足參（見臺灣
    板橋地方法院檢察署98年度偵字第25191號卷第26至39頁、
    第48至49頁，本院卷第43至44頁、第52頁、第54至64頁）。
    且上開車禍經送臺灣省臺北縣區車輛行車事故鑑定委員會鑑
    定結果，認為「由該路口為多時相號誌，劉車行向直行、右
    轉箭頭路燈時洪車全綠；劉車行向開放左轉、直行、右轉箭
    頭綠燈時洪車紅燈，國慶路開放右轉箭頭綠燈；洪君稱在其
    左轉時於左轉當中右眼看見對造闖紅燈，因右眼所見係國慶
    路號誌指向燈號，劉車之方向號誌在背面才能看見，因此洪
    君所指紅燈，反證明其行向為紅燈才是。故本會研議認為洪
    瑞隆駕駛普通重型機車未依號誌規定行駛（闖紅燈）之可能
    性較高。」，此有臺灣省臺北縣區車輛行車事故鑑定委員會
    98年10月27日北縣鑑字第0985181316號書函在卷可參（見臺
    灣板橋地方法院檢察署98年度偵字第25191號偵查卷第60至6
    1頁），則被告對於上開車禍應負肇事責任之事實，當堪以
    認定，原告上開主張自堪採取，被告之抗辯則非可採。
二、按因故意或過失，不法侵害他人之權利者，負損害賠償責任
    ；不法侵害他人之身體或健康者，對於被害人因此喪失或減
    少勞動能力或增加生活上之需要時，應負損害賠償責任；不
    法侵害他人之身體、健康、名譽、自由、信用、隱私、貞操
    ，或不法侵害其他人格法益而情節重大者，被害人雖非財產
    上之損害，亦得請求賠償相當之金額，民法第184條第1項前
    段、第193條第1項、第195條第1項前段分別定有明文。本件
    被告過失不法侵害原告之身體、健康，原告請求被告負損害
    賠償責任，於法並無不合。茲就原告請求之金額應否准許，
    分述如下：
（一）關於原告請求之醫療費用部分：原告請求被告給付醫療費
      用6,000元部分，經查，依據原告提出之醫療費用收據所
      載，原告於98年12月2日支出410元、98年11月6日支出490
      元、98年9月24日支出390元、99年4月29日支出1,390元、
      98年9月3日支出290元、98年12月10日支出390元、98年8
      月21日支出709元、98年8月24日支出390元、98年8月29日
      支出2,077元，有財團法人恩主公醫院收據影本9紙在卷可
      參（見本院卷第29至31頁），原告因本件車禍受傷所支出
      之醫療費用共6,536元。是原告請求被告給付醫療費用6,0
      00元，未逾上述範圍，自應准許。
（二）關於原告請求之工作損失部分：原告主張因被告之侵權行
      為受有前述傷害，無法工作3個月，原告當時每月薪資約3
      2,000元，故無法工作之損失共96,000元；若認為原告無
      法舉證證明每月工資為32,000元，原告請求以最低基本工
      資每月17,820元計算原告所受損失等語。按「當事人主張
      有利於己之事實者，就其事實有舉證之責任，但法律別有
      規定或依其情形顯失公平者，不在此限。」，民事訴訟法
      第277條亦定有明文。經查，原告受有前述傷害，不能工
      作之期間，依原告提出之財團法人恩主公醫院甲種診斷證
      明書（見本院99年度司板調字第196號卷第9頁）所載，原
      告於「98年8月28日住院，98年8月28日行開放性復位骨內
      骨釘固定手術，於98年8月29日出院」等情，堪認原告於
      住院治療期間乃處於不能工作之狀態，應屬顯然，然原告
      對於其出院之後未能繼續工作之事實，則未提出證據足資
      證明其主張長達3個月無法工作之事實屬實，其此部分主
      張即非可採；則原告請求被告應賠償其不能工作之損害，
      於此住院期間之2天範圍內方屬可採，其超過此範圍部分
      則非可採。再查，原告主張應以每月32,000元計算其因不
      能工作所受之損失，惟原告亦未就其每月工作所得獲取之
      收入金額舉證證明其真實，則僅得依照基本工資數額每月
      17,280元即每日576元計算之；從而，原告此部分所得請
      求之金額應為1,152元，原告此部分請求於此數額內方屬
      可採，其超過此數額部分則非可採。
（三）關於原告請求看護費用部分：原告主張原告因本件車禍受
      傷，於98年8月28日至98年8月29日住院，住院2天，此期
      間需專人照顧，以現今大台北全天看護1天2,000元計算，
      共4,000元，此部分雖由原告家人親自照顧，但利益並無
      歸被告享有之理等語。經查，原告於因前揭車禍受傷後於
      財團法人恩主公醫院住院治療2天，已如上述，其住院期
      間有使用看護員之必要應堪採取，則以每日看護費用2,00
      0元計算，原告此部分請求看護費用4,000元應屬可採。
（四）關於原告請求機車修理費部分：原告請求被告賠償機車修
      理費用22,000元一節。惟查，車號896-DEQ號之機車為訴
      外人劉游鳳所有，原告並非機車所有人，有原告提出之富
      邦產物保險股份有限公司保險證、機車行照影本在卷可參
      （見本院卷第40頁），是該車號896-DEQ號機車雖遭被告
      撞擊而受有損害，但因原告並非該機車之所有權人，該機
      車毀壞受有損害之人並非原告，應為訴外人劉游鳳，則原
      告請求被告賠償機車修理費部分，於法不合，不能准許。
（五）關於原告請求被告賠償其非財產上損害部分：原告主張自
      車禍後多次睡眠中因車禍夢境驚醒，至今仍不敢再騎乘機
      車，且仍有右手拇指無法用力之後遺症產生，太過用力則
      右手拇指發抖，連開罐頭等簡易日常生活行為亦無法完成
      ，而原告原喜愛舉起外甥女逗弄，亦因手部傷勢無法為相
      同行為，請求賠償慰撫金396,000元等語。經查，本件原
      告因本件車禍受有右拇指掌骨骨折、右手擦傷、右小腿多
      處擦傷、右腰部擦傷等傷害，自98年8月28日起至98年8月
      29日住院治療，尚需門診追蹤治療，且對於原告日常生活
      之便利有所妨害，原告請求被告應賠償其非財產上之損害
      自屬可採。本院審酌上開情形，及被告之過失輕重，應負
      之責任，原告所受傷害之程度，與雙方之社會、經濟地位
      等一切情狀，認為原告此部分請求應以5萬元為適當，原
      告此部分請求於此數額範圍內方屬可採，其超過此數額之
      請求則非可採。
三、綜上所述，原告主張依據侵權行為損害賠償之法律關係，於
    請求被告給付之醫療費用6,000元、不能工作損失1,152元、
    支出看護費用增加生活上支出4,000元、精神慰撫金5萬元，
    合計為61,152元及自起訴狀繕本送達被告翌日即99年8月26
    日起至清償日止按年利率5%計算之遲延利息之範圍內為有理
    由，應予准許；至於原告之請求超過該數額部分則為無理由
    ，應予駁回。
肆、假執行之宣告：本件原告勝訴部分，係所命給付之金額或價
    額未逾新臺幣50萬元之判決，該原告勝訴部分應依民事訴訟
    法第389條第1項第5款規定，依職權宣告假執行；原告其餘
    假執行之聲請，因該部分訴之駁回而失所附麗，應併予駁回
    。
伍、本件事證已臻明確，兩造其餘主張及攻擊防禦方法與證據，
    經本院斟酌後，與本件判決結果已不生影響，故不一一論列
    ；被告聲請測謊一節，並無必要，應予駁回；均附此敘明。
陸、結論：原告之訴一部為有理由，一部為無理由，依民事訴訟
    法第385條第1項、第78條、第79條、第389條第1項第5 款，
    判決如主文。
中    華    民    國   100    年    3     月    29    日
                  民事第一庭  法  官  許瑞東
以上正本證明與原本無異
如對本判決上訴，須於判決送達後20日內向本院提出上訴狀；如
委任律師提起上訴者，應一併繳納上訴審裁判費。
中    華    民    國   100    年    3     月    29    日
                              書記官  李淑卿